最高法院刑事判決　　　　　　　　　　　　　　　九十三年度台上字第一三四五號
　　上　訴　人　甲○○
右上訴人因違反麻醉藥品管理條例案件，不服台灣高等法院中華民國九十二年九月二
十六日第二審更審判決（九十二年度上更(一)字第四三一號，起訴案號：台灣板橋地方
法院檢察署八十七年度偵字第一０九六號），提起上訴，本院判決如左：
    主  文
原判決撤銷，發回台灣高等法院。
    理  由
一程序部分：
按利益於被告之合法上訴，上訴審法院誤為不合法，從程序上為駁回上訴之判決確定
者，此種程序上之判決，不發生實質上之確定力，上訴審法院可逕依合法之上訴進行
審判（本院八十年十一月五日、八十年度第五次刑事庭會議決議一參照）。又寄存送
達，自寄存之日起，經十日發生效力。為九十二年九月一日修正施行之民事訴訟法第
一百三十八條第二項所明定。此項規定，依刑事訴訟法第六十二條規定，於刑事訴訟
準用之。本件上訴人甲○○因違反麻醉藥品管理條例案件，原審法院係於民國九十二
年九月二十六日判決，判決正本則於九十二年十月十五日寄存在台北市政府警察局文
山第一分局木柵派出所對上訴人為送達，有送達證書附卷可稽。上訴人不服原判決，
於九十二年十一月三日提起第三審上訴。判決正本既係於九十二年十月十五日對上訴
人為寄存送達，揆諸前揭規定，於同年月二十五日發生送達之效力。則提起上訴之十
日法定期間，自送達發生效力之翌（二十六）日起，應計算至同年十一月四日始屆滿
，上訴人於九十二年十一月三日提起上訴，其上訴並未逾期。惟本院於九十二年十二
月十一日以九十二年度台上字第六九二二號判決，誤上訴人之上訴已逾期，而認其上
訴不合法，從程序上予以駁回。本件上訴人為自己利益之合法上訴，本院因誤為不合
法，從程序上駁回確定，此種程序上之判決，不發生實質上之確定力，應由本院依合
法之上訴進行審判，合先敘明。
二實體部分：
本件原判決認定上訴人甲○○明知安非他命業經行政院衛生署於民國七十九年十月九
日以衛署藥字第九０四一四二號公告列入麻醉藥品管理條例第二條第四款所定「化學
合成麻醉藥品」管理，不得非法販賣、持有。竟基於意圖營利之犯意，先以（０六）
0000000號及000000000號等電話，與綽號「凱玲」者所使用之（０
二）0000000號電話聯絡，約定買賣安非他命事宜後，於八十六年十二月底某
日，在台北縣某處，向一姓名不詳者販入安非他命二大包（合計淨重六七．三四公克
、包裝重一．三公克），伺機販賣營利。嗣於八十七年一月二日，攜帶該二大包安非
他命，投宿台北縣三重市○○○路六號十樓「蝴蝶賓館」二三二室時，為警於翌日下
午四時許查獲，並於賓館房間電視機台上取出以浴巾包裹之上開安非他命二大包等情
。因而撤銷第一審判決，改判論處上訴人非法販賣化學合成麻醉藥品（累犯）罪刑，
固非無見。
惟查：(一)判決事實欄應詳加記載，理由欄亦應將其認定犯罪事實所憑之證據及其認定
之理由，詳為敘述，始足為適用法律及判斷其適用法律是否適當之根據。原判決認定
上訴人基於意圖營利之犯意，先以電話與綽號「凱玲」者聯絡，約定買賣安非他命事
宜後，於八十六年十二月底某日，在台北縣某處，向一姓名不詳者販入安非他命二大
包，伺機販賣營利等情。但於理由欄內，並未說明其憑以認定上訴人基於營利之意圖
，於八十六年十二月底某日，在台北縣某處，向一姓名不詳者販入安非他命二大包之
證據及理由，顯有判決不備理由之違法。(二)證據雖已調查，而其內容尚未完全明瞭者
，即與未經調查無異，如遽行判決，仍屬應於審判期日調查之證據未予調查之違法。
原判決事實認定上訴人基於意圖營利之犯意，先以（０六）0000000號及00
0000000號等電話，與綽號「凱玲」者所使用之（０二）0000000號電
話聯絡，約定買賣安非他命事宜。理由內係以上訴人自承上開000000000號
行動電話及（０六）0000000號電話，平日均係由其使用，資為論斷之依據。
然查，本件檢察官起訴書之犯罪事實係記載「由甲○○以（０六）0000000號
電話，與０二｜0000000號、000000000號電話使用人聯絡」。而0
00000000號行動電話之租用人似為楊明娥（見第一審卷(二)第三十一頁），上
訴人於第一審調查時亦稱：「（你以前所言凱玲者之真名為何？）鄭月娥或鄭明娥。
（《提示楊明娥口卡令其辨認》是否卷附口卡之楊明娥？）是的，我圈起來的比較像
」（見同卷第一０一頁），且台北縣警察局蘆洲分局執行通訊監察案件譯文表亦載明
「凱玲現手機為000000000」（見八十七年度偵字第一０九六號偵查卷第二
十六頁）。所載如果無訛，該000000000號行動電話之使用人似為綽號「凱
玲」者，而非上訴人。原判決認定之事實與前揭證據資料不相適合，自有理由矛盾之
違誤。上訴意旨指摘原判決不當，非無理由，應認原判決仍有撤銷發回更審之原因。
至原判決不另為無罪諭知部分，因與發回部分有審判不可分之關係，爰一併發回更審
，附此明。
據上論結，應依刑事訴訟法第三百九十七條、第四百零一條，判決如主文。
中　　　華　　　民　　　國　　九十三　　年　　　三　　　月　　 十八 　　日
                              最高法院刑事第六庭
                                  審判長法官  吳　雄　銘
                                        法官  池　啟　明
                                        法官  石　木　欽
                                        法官  郭　毓　洲
                                        法官  吳　三　龍
      右正本證明與原本無異
                                              書  記  官
中　　　華　　　民　　　國　　九十三　　年　　　三　　　月　　二十四　　日
                                                                        Ｂ
